臺灣臺北地方法院民事判決　　　　　　　　　　　　　九十年度訴字第二四一五號
　　原　　　告　丁○○
　　訴訟代理人　乙○○
　　　　　　　　甲○○
　　被　　　告　丙　○
　 　　　　　 　己○○○
　　訴訟代理人　戊○○
右當事人間請求拆屋還地事件，本院判決如左：
    主    文
被告己○○○應將坐落於台北市○○區○○段一小段一七三之二地號內，如附圖所示
Ｂ部分，面積壹拾壹平方公尺，及一七四之二地號上，如附圖所示Ａ部分面積伍拾平
方公尺，暨Ｃ部分面積貳平方公尺，合計面積陸拾平方公尺之建物拆除，並將上開
土地返還與原告及其他共有人。
被告己○○○應給付原告新台幣伍萬玖仟伍佰玖拾捌元及自民國九十年七月一日起至
返還右開土地之日止，按月給付原告新台幣壹仟陸佰零柒元。
原告其餘之訴駁回。
訴訟費用由被告己○○○負擔。
本判決第一項於原告以新台幣壹佰柒拾肆萬仟元供擔保後，得假執行；但被告己○
○○如於假執行程序實施前，以新台幣伍佰貳拾貳萬玖仟元為原告預供擔保，得免為
假執行。
本判決第二項於原告以新台幣貳萬元供擔保後，得假執行；但被告己○○○如於假執
行程序實施前，以新台幣陸萬元為原告預供擔保，得免為假執行。
原告其餘假執行之聲請駁回。
    事    實
甲、原告方面：
　一、聲明：
    （一）被告應將坐落於台北市○○區○○段一小段一七三之二地號及一七四之二
          地號（以下簡稱系爭土地）上之如附圖所示Ａ、Ｂ、Ｃ部分之建物拆除後
          ，將系爭土地返還與原告及其他共有人。
    （二）被告應連帶給付原告新台幣（下同）壹拾壹萬玖仟壹佰玖拾陸元，及自民
          國九十年七月一日起至返還系爭土地之日止，按月連帶給付原告仟貳佰
          壹拾元。
    （三）願供擔保以代釋明，請准宣告假執行。
  二、陳述：原告係系爭土地所有權人之一，被告共同無權占有系爭土地，並於系爭
      土地上興建建物一棟（即門牌為台北市○○路○段二三三巷十七之一號，以下
      簡稱系爭建物），又系爭土地之申報地價為每一平方公尺壹萬仟伍佰貳拾元
      ，原告共有比例為四分之一，被告受有相當於租金之利益，致原告受有相當於
      租金之損害，而系爭土地鄰接六米及十米道路，十米道路部分已經徵收，目前
      即將開闢完成。系爭土地為文教區，周遭都是住宅大樓，市價每坪貳拾伍萬元
      以上，離萬隆、萬芳捷運站約一公里左右，應按年息百分之十計算如附表一所
      示原告受有相當於租金之損害。為此基於民法第七百六十七條、第八百二十一
      條、共同侵權行為與不當得利之損害賠償請求權之法律關係，提起本件訴訟。
  三、對被告抗辯所為陳述：對系爭土地係共有人出租予訴外人劉瑞山，租期二十年
      ，自六十年六月十五日起至八十年六月十四日止，及六十四年六月八日，被告
      丙○向劉瑞山買受系爭建物等情不爭執，惟依土地租賃契約書第六條之約定，
      本件租賃契約於八十年六月十四日屆期後，並不生繼續不定期租賃關係。且原
      告亦曾以本院八十七年度訴字第二一六四號請求拆屋還地事件，表示反對被告
      使用系爭土地之意思，且沒有向被告收取租約屆滿後的租金。又共有人之一本
      得為全體共有人主張全部共有物之返還。況丙○曾於本院八十七年度訴字第二
      一六四號事件中陳述系爭建物係其所有，而房屋稅繳款書亦非為所有權之證明
      ，僅係為辦理房屋稅籍之用，另買賣所有權移轉契約書亦不能變更契約主體，
      只是行政申請事項之文件，且觀諸房屋買賣契約書，亦足證丙○確係系爭建物
      之所有權人。
　四、證據：提出土地登記謄本、土地複丈成果圖、民事辯論意旨狀、本院八十七年
　　　度訴字第二一六四號民事判決、地價謄本等件為證。
乙、被告方面：
　一、聲明：（一）駁回原告之訴及其假執行之聲請。
            （二）如受不利判決，願供擔保以代釋明，請准免為假執行。
　二、陳述：系爭土地係由共有人全體出租予劉瑞山興建系爭建物居住使用，租期二
      十年，自六十年六月十五日起至八十年六月十四日止。嗣於六十四年六月八日
      ，被告己○○○出資，交由被告丙○經手，向劉瑞山買受系爭建物，惟於訂立
      房屋買賣契約書時，因承辦代書誤經手人丙○為買受人，乃以丙○為買受人之
      名義，訂立房屋買賣契約書，後來發現上開錯誤，始於房屋買賣契約書上加蓋
      己○○○之章，且於六十四年十一月二十七日，在房屋買賣契約書批明由己○
      ○○出租予劉瑞山，再於六十四年十一月二十八日，以實際買受人己○○○之
      名義，與劉瑞山簽訂買賣所有權移轉契約書，並經景美區公所鑑證，據以申報
      系爭建物之納稅義務人為己○○○，是系爭建物為己○○○所有。又系爭建物
      只有己○○○使用，且僅偶而居住，裡面有家具物品，於原告提出本件訴訟後
      ，即很少去居住，東西尚未搬走，然丙○從來沒有使用，丙○係居住於台北市
      ○○路○段九十六巷二十四之四號一樓，丙○非實際所有人，無權處分系爭建
      物，故原告列丙○為被告，顯為當事人不適格。系爭建物占有系爭土地之位置
      、面積，均如本院八十七年度訴字第二一六四號測量結果。己○○○買受系爭
      建物後，已繼受為系爭土地之承租人，土地租賃契約書至八十年六月十四日到
      期後，雖無另訂新約，也沒有繼續付租金，但己○○○繼續使用系爭土地，而
      原告並無反對之意思表示，已成為不定期限租賃關係，況系爭土地之共有人中
      僅原告一人提起本件訴訟，亦徵其他共有人認己○○○就系爭土地存有租賃關
      係。再系爭建物僅為一層平房，磚造，尚可供居住，面臨八米寬巷道，是雙向
      單線，距離五、六百公尺遠有傳統市○○○○○路約三、四百公尺，離興德國
      小約五、六百公尺，更遠一些為進興中、小學，周圍都是住家，商店很少，且
      系爭土地偏僻，原告按年息百分之十來計算租金太高，應按年息百分之三計算
      為當。
　三、證據：提出土地租賃契約書、房屋買賣契約書、買賣所有權移轉契約書、台北
　　　市稅捐稽徵處契稅及監證費繳納通知書、房屋稅繳款書等件為證。
丙、本院依職權調閱本院八十七年度訴字第二一六四號請求拆屋還地事件全部卷宗，
    及會同台北市古亭地政事務所測量人員勘驗現場，並囑託製作土地複丈成果圖。
    理    由
一、按「預備訴之合併須先位訴之聲明與備位訴之聲明，相互排斥而不相容者。」，
    最高法院著有八十二年度台上字第一四二九號裁判要旨足參。經查：原告原起訴
    聲明為「（一）被告應共同將系爭土地上之如附圖所示Ａ、Ｂ、Ｃ部分之建物拆
    除後，將系爭土地返還與原告及其他共有人，並自八十五年五月十七日起至返還
    系爭土地之日止，按月連帶給付原告肆仟貳佰壹拾肆元。（二）願供擔保以代釋
    明，請准宣告假執行。」（見原告九十年五月二十一日民事起訴狀），嗣變更聲
    明為「先位聲明：（一）被告應共同將系爭土地上之如附圖所示Ａ、Ｂ、Ｃ部分
    之建物拆除後，將系爭土地返還與原告及其他共有人。（二）被告應連帶給付原
    告壹拾壹萬玖仟壹佰玖拾陸元，及自九十年七月一日起至返還系爭土地之日止，
    按月連帶給付原告仟貳佰壹拾元。（三）願供擔保以代釋明，請准宣告假執
    行。備位聲明：（一）被告丙○部分：１、被告丙○應將系爭土地上之如附圖所
    示Ａ、Ｂ、Ｃ部分之建物拆除後，將系爭土地返還與原告及其他共有人。２、被
    告丙○應給付原告壹拾壹萬玖仟壹佰玖拾陸元，及自九十年七月一日起至返還系
    爭土地之日止，按月給付原告仟貳佰壹拾元。３、願供擔保以代釋明，請准
    宣告假執行。（二）被告己○○○部分：被告己○○○應將系爭土地上之如附圖
    所示Ａ、Ｂ、Ｃ部分之建物拆除後，將系爭土地返還與原告及其他共有人。２、
    被告己○○○應給付原告壹拾壹萬玖仟壹佰玖拾陸元，及自九十年七月一日起至
    返還系爭土地之日止，按月給付原告仟貳佰壹拾元。３、願供擔保以代釋明
    ，請准宣告假執行。」（參原告九十一年三月二十九日民事準備（三）狀），經
    核，原告上述聲明之更正，其真意無非促使本院就被告二人，均審酌是否無權占
    有系爭土地，且原告所謂之先位訴之聲明與備位訴之聲明間，並無相互排斥而不
    相容之情事，應非預備訴之合併，是原告聲明並未變更，其更正後之聲明與起訴
    聲明相同，應認原告之聲明僅一，即聲明仍為「（一）被告應共同將系爭土地上
    之如附圖所示Ａ、Ｂ、Ｃ部分之建物拆除後，將系爭土地返還與原告及其他共有
    人。（二）被告應連帶給付原告壹拾壹萬玖仟壹佰玖拾陸元，及自九十年七月一
    日起至返還系爭土地之日止，按月連帶給付原告仟貳佰壹拾元。（三）願供
    擔保以代釋明，請准宣告假執行。」，合先敘明。
二、原告主張：其係系爭土地所有權人之一，被告共同無權占有系爭土地，並於系爭
    土地上興建系爭建物（如附圖所示Ａ、Ｂ、Ｃ部分），又系爭土地之申報地價為
    每一平方公尺壹萬仟伍佰貳拾元，原告共有比例為四分之一，被告受有相當於
    租金之利益，致原告受有相當於租金之損害，而系爭土地鄰接六米及十米道路，
    十米道路部分已經徵收，目前即將開闢完成。系爭土地為文教區，周遭都是住宅
    大樓，市價每坪貳拾伍萬元以上，離萬隆、萬芳捷運站約一公里左右，應按年息
    百分之十計算如附表一所示原告受有相當於租金之損害。為此基於民法第七百六
    十七條、第八百二十一條、共同侵權行為與不當得利之損害賠償請求權之法律關
    係，請求判決如訴之聲明等語。
三、被告則以：系爭土地係由共有人全體出租予劉瑞山興建系爭建物居住使用，租期
    二十年，自六十年六月十五日起至八十年六月十四日止。嗣於六十四年六月八日
    ，被告己○○○出資，交由被告丙○經手，向劉瑞山買受系爭建物，惟於訂立房
    屋買賣契約書時，因承辦代書誤經手人丙○為買受人，乃以丙○為買受人之名義
    ，訂立房屋買賣契約書，後來發現上開錯誤，始於房屋買賣契約書上加蓋己○○
    ○之章，且於六十四年十一月二十七日，在房屋買賣契約書批明由己○○○出租
    予劉瑞山，再於六十四年十一月二十八日，以實際買受人己○○○之名義，與劉
    瑞山簽訂買賣所有權移轉契約書，並經景美區公所鑑證，據以申報系爭建物之納
    稅義務人為己○○○，是系爭建物為己○○○所有。又系爭建物只有己○○○使
    用，且僅偶而居住，裡面有家具物品，於原告提出本件訴訟後，即很少去居住，
    東西尚未搬走，然丙○從來沒有使用，丙○係居住於台北市○○路○段九十六巷
    二十四之四號一樓，丙○非實際所有人，無權處分系爭建物，故原告列丙○為被
    告，顯為當事人不適格。系爭建物占有系爭土地之位置、面積，均如本院八十七
    年度訴字第二一六四號測量結果。己○○○買受系爭建物後，已繼受為系爭土地
    之承租人，土地租賃契約書至八十年六月十四日到期後，雖無另訂新約，也沒有
    繼續付租金，但己○○○繼續使用系爭土地，而原告並無反對之意思表示，已成
    為不定期限租賃關係，況系爭土地之共有人中僅原告一人提起本件訴訟，亦徵其
    他共有人認己○○○就系爭土地存有租賃關係。再系爭建物僅為一層平房，磚造
    ，尚可供居住，面臨八米寬巷道，是雙向單線，距離五、六百公尺遠有傳統市○
    ○○○○路約三、四百公尺，離興德國小約五、六百公尺，更遠一些為進興中、
    小學，周圍都是住家，商店很少，且系爭土地偏僻，原告按年息百分之十來計算
    租金太高，應按年息百分之三計算為當等詞，資為抗辯。
四、經查：原告主張其係系爭土地所有權人之一（系爭土地之共有人均為原告、楊財
    興、林明傑、高許秀琴、楊富美、楊建誠、陳孟暉等七人），其共有比例為系爭
    土地之四分之一，而系爭土地係由共有人全體出租予劉瑞山興建系爭建物居住使
    用，租期二十年，自六十年六月十五日起至八十年六月十四日止。被告於土地租
    賃契約書八十年六月十四日到期後，無與原告另訂新約，也沒有繼續付租金等情
    ，已據其提出土地登記謄本、土地複丈成果圖等件為證，並據被告提出土地租賃
    契約書附卷為憑，核與本院會同台北市古亭地政事務所測量人員勘驗現場，並囑
    託製作土地複丈成果圖相符，自堪信為真實。茲兩造所爭執者首為：「原告得否
    提起本件訴訟？」，次為：「被告二人是否均無權占有系爭土地，而應將系爭土
    地上之如附圖所示Ａ、Ｂ、Ｃ部分之建物拆除後，將系爭土地返還與原告及其他
    共有人？」，末為：「原告得否依共同侵權行為與不當得利之損害賠償請求權，
    請求被告應連帶給付原告壹拾壹萬玖仟壹佰玖拾陸元，及自九十年七月一日起至
    返還系爭土地之日止，按月連帶給付原告仟貳佰壹拾元，或被告丙○抑或被
    告己○○○給付原告壹拾壹萬玖仟壹佰玖拾陸元，及自九十年七月一日起至返還
    系爭土地之日止，按月給付原告仟貳佰壹拾元？」，爰一一分述如下：
  （一）按「當事人主張有利於己之事實者，就其事實有舉證之責任。」，民事訴訟
        法第二百七十七條前段定有明文。復按民法第八百二十一條規定「各共有人
        對於第三人，得就共有物之全部為本於所有權之請求。但回復共有物之請求
        ，僅得為共有人全體之利益為之。」。又「依民法第八百二十一條之規定，
        各共有人對於第三人，得就共有物之全部，為本於所有權之請求，此項請求
        權既非必須由共有人全體共同行使，則以此為標的之訴訟，自無由共有人全
        體共同提起之必要。所謂本於所有權之請求權，係指民法第七百六十七條所
        規定之物權的請求權而言，故對於無權占有或侵奪共有物者，請求返還共有
        物之訴，得由共有人中之一人單獨提起，惟依民法第八百二十一條但書之規
        定，應求為命被告向共有人全體返還共有物之判決而已。」（參照最高法院
        二十八年上字第二三六一號判例要旨）。
  （二）原告係系爭土地所有權人之一，其共有比例為系爭土地應有部分四分之一，
        且原告係基於民法第七百六十七條所有物返還請求權之法律關係，主張對無
        權占有系爭土地之被告，提起本件訴訟，均已如前述，則參諸前揭說明，身
        為系爭土地共有人之一之原告，自得單獨依民法民法第七百六十七條、第八
        百二十一條但書之規定，提起本件訴訟（即請求被告向系爭土地之共有人全
        體返還共有物即系爭土地）。被告認原告不得基於系爭土地共有人之一之地
        位，單獨提起本件訴訟，尚有誤會。
  （三）按請求返還所有物之訴，應以現在占有該物之人為被告，如非現在占有該物
        之人，縱令所有人之占有係因其人之行為而喪失，所有人亦僅於此項行為具
        備侵權行為之要件時，得向其人請求賠償損害，要不得本於物上請求權，對
        之請求返還所有物（參照最高法院二十九年上字第一０六一號判例要旨）。
        原告主張被告二人均占有系爭土地云云，惟查，被告於本院九十年十月二日
        言詞辯論期日時，僅自認系爭建物為己○○○所有，且只有己○○○使用，
        於原告提出本件訴訟後，即很少去居住，東西尚未搬走（見本院九十年十月
        二日言詞辯論筆錄第二頁），依民事訴訟法第二百七十九條第一項「當事人
        主張之事實，經他造於準備書狀內或言詞辯論時或在受命法官、受託法官前
        自認者，無庸舉證。」規定，應認原告主張己○○○現在占有系爭土地等語
        ，為真實。原告另主張丙○占有系爭土地云云，固據其提出本院八十七年度
        訴字第二一六四號民事判決（即林明傑、楊建誠、楊正雄、楊玉勝、丁○○
        、楊富美本於租賃關係，請求丙○將系爭建物拆除後，將系爭土地返還林明
        傑、楊建誠、楊正雄、楊玉勝、丁○○、楊富美及其他共有人之拆屋還地事
        件）為證，然觀諸上開民事判決「原判決除確定部分（即林明傑、楊建誠、
        楊正雄、楊玉勝、丁○○、楊富美起訴請求自租約期滿之八十年六月十五日
        起八十四個月之損害金共陸拾萬元，第一審駁回超過拾壹萬伍仟肆佰零
        壹元部分，因林明傑、楊建誠、楊正雄、楊玉勝、丁○○、楊富美等六人對
        該部分未聲明不服。又前審就第一審所命丙○給付損害金超過壹拾柒萬玖仟
        佰陸拾玖元部分廢棄，改判駁回林明傑、楊建誠、楊正雄、楊玉勝、丁○
        ○、楊富美等六人該部分之訴，雖林明傑、楊建誠、楊正雄、楊玉勝、丁○
        ○、楊富美就上開敗訴部分提起上訴，惟嗣亦因上訴利益未逾陸拾萬元，經
        裁定駁回其上訴，並另以裁定駁回林明傑、楊建誠、楊正雄、楊玉勝、丁○
        ○、楊富美追加之訴）外，關於命上訴人丙○給付部分暨訴訟費用之裁判，
        均廢棄。右開廢棄部分，上訴人林明傑、楊建誠、楊正雄、楊玉勝、丁○○
        、楊富美在第一審之訴駁回。上訴人林明傑、楊建誠、楊正雄、楊玉勝、丁
        ○○、楊富美上訴、追加之訴及假執行聲請均駁回。第一、二審及發回前第
        三審訴訟費用除確定部分外與追加之訴訴訟費用均由上訴人林明傑、楊建誠
        、楊正雄、楊玉勝、丁○○、楊富美負擔。」內容，係因林明傑、楊建誠、
        楊正雄、楊玉勝、丁○○、楊富美僅為部分出租人，又不能證明渠等以應有
        部分比例分配租金，故當事人不適格，自不得請求丙○給付損害金，並不能
        證明丙○確係占有系爭土地，復不足證丙○對系爭建物有事實上處分權，此
        外，原告亦無其他舉證以實其說，且亦為被告所否認，是原告此部分主張，
        尚屬無據。從而，應認僅己○○○一人現時占有系爭土地。又己○○○抗辯
        ：其買受系爭建物後，已繼受為系爭土地之承租人，土地租賃契約書至八十
        年六月十四日到期後，雖無另訂新約，也沒有繼續付租金，但己○○○繼續
        使用系爭土地，而原告並無反對之意思表示，已成為不定期限租賃關係，況
        系爭土地之共有人中僅原告一人提起本件訴訟，亦徵其他共有人認己○○○
        就系爭土地存有租賃關係，是己○○○非無權占有系爭土地云云，然按「被
        上訴人對於系爭房屋之租賃關係，既於租賃期限將屆滿時，以書面表示於期
        限屆滿後不再繼續契約之意思，並因上訴人覓屋困難，限至四十一年三月底
        遷居，顯與民法第四百五十一條規定之情形有間，縱於其後有收受上訴人支
        付是年一月至三月之租金，亦屬租賃關係消滅後，因租賃物遲延返還所生損
        害之性質，不容上訴人以不定期限繼續契約為爭執（參照最高法院民事判例
        要旨四十二年台上字第四九三號）。經查：兩造就己○○○買受系爭建物後
        ，已繼受為系爭土地之承租人、土地租賃契約書至八十年六月十四日到期後
        ，兩造並無另訂新約，己○○○也沒有繼續付租金等情均不爭執，應信為真
        實。而依卷附土地租賃契約書第六條「租期屆滿乙方（即承租人）應將租地
        （即系爭土地）返還甲方，並應將房屋無條件拆除，但若雙方同意繼續租賃
        時，應另訂約。」之約定，原告與己○○○之租賃關係，既已於土地租賃契
        約書表示期限屆滿後不再繼續契約，如雙方同意繼續租賃時，應另訂約之意
        思，且己○○○於租期屆滿後，亦如前述無支付任何租金，況原告亦於八十
        七年六月八日，對丙○提起拆屋還地之民事訴訟（案號：本院八十七年度訴
        字第二一六四號），並經本院依職權調閱本院八十七年度訴字第二一六四號
        請求拆屋還地事件全部卷宗查核屬實，則揆諸上揭說明，本件應無不定期限
        繼續租賃契約之適用，是己○○○前開抗辯，不足為採，己○○○確係無權
        占有系爭土地。綜上，原告僅得請求對系爭建物有事實上處分權及現時占有
        系爭土地之己○○○，將系爭土地上之如附圖所示系爭建物拆除後，將系爭
        土地返還與原告及其他共有人。是原告請求被告共同將系爭土地上之如附圖
        所示系爭建物拆除後，將系爭土地返還與原告及其他共有人，尚非有據。
  （四）原告主張應以系爭土地價額年息百分之十計算己○○○受有相當於租金之利
        益云云，被告則抗辯原告以系爭土地價額年息百分之十計算過高，應以系爭
        土地價額年息百分之三為準云云。按「城巿地方房屋之租金，以不超過土地
        及其建築物申報總價年息百分之十為限。」、「土地所有權人依本法所申報
        之地價，為法定地價。」，土地法第九十七條第一項、第一百四十八條分別
        定有明文。復按「土地法第九十七條所謂土地及建築物之總價額，土地價額
        依法定地價，建築物價額依該管直轄巿或縣（巿）地政機關估定之價額。」
        ，土地法施行法第二十五條亦有明文，是土地法第九十七條第一項所謂之土
        地價額，即指該土地之申報地價。又「依不當得利之法則請求返還不當得利
        ，以無法律上之原因而受利益，致他人受有損害為其要件，故其得請求返還
        之範圍，應以對方所受之利益為度，非以請求人所受損害若干為準，無權占
        有他人土地，可能獲得相當於租金之利益為社會通常之觀念。」、「基地租
        金之數額，除以基地申報地價為基礎外，尚須斟酌基地之位置，工商業繁榮
        之程度，承租人利用基地之經濟價值及所受利益等項，並與鄰地租金相比較
        ，以為決定，並非必達申報總地價年息百分之十最高額。」，最高法院分別
        著有六十一年台上字第一六九五號、六十八年台上字第三０七一號判例要旨
        足參。如前述己○○○無權占有系爭土地，受有利益並致原告受有損害，揆
        諸上開說明，原告自得依民法第一百七十九條之規定，請求己○○○返還使
        用系爭土地之利益。又己○○○使用系爭土地之利益，依社會一般通念，應
        與使用系爭土地應支付之租金代價相當，因之，原告請求己○○○返還相當
        於租金之利益，即屬有據，又關於租金數額之衡量，應依上開土地法第九十
        七條第一項、第一百四十八條及同法施行法第二十五條之規定及說明為之。
        經查，系爭土地位於台北市○○路○段六弄之市縣行政區域內，屬於城市地
        方，自有前開規定之適用。原告雖基於不當得利返還請求權之法律關係，為
        本件請求，然究其實質，應係請求己○○○返還使用系爭土地之代價，依前
        所述，此代價與租金無異，僅名稱不同，是關於時效之適用，應以民法第一
        百二十六條「利息、紅利、租金、贍養費、退職金及其他一年或不及一年之
        定期給付債權，其各期給付請求權，因五年間不行使而消滅。」所定之五年
        為準。又原告對己○○○之本件請求，係於九十年五月二十八日始到達己○
        ○○，此有本院送達起訴狀繕本之送達證書一紙在卷可稽，自九十年五月二
        十八日起往回推算五年，即自八十五年五月二十九日以後之租金，原告始得
        請求。茲原告請求己○○○返還如附表一所示自八十五年七月一日起，相當
        於租金之利益，於法有據。再本院審酌系爭土地坐落台北市○○路○段六弄
        ，系爭建物僅為一層平房，占用系爭土地總面積六十三平方公尺，面臨八米
        寬巷道，是雙向單線，距離五、六百公尺遠有興隆市○○○○○路四線道約
        三、四百公尺，離興德國小約五、六百公尺，更遠一些為興隆國小，周圍都
        是住宅大樓，離萬隆、萬芳捷運站約一公里左右等為兩造所不爭執，且據本
        院勘驗現場屬實（此有本院九十一年一月七日勘驗筆錄及現場圖附卷足稽）
        ，系爭土地附近商業活動尚稱繁榮，交通亦頗便利，己○○○使用系爭土地
        所能獲利之情形等因素，認以系爭土地價額年息百分之五計算己○○○所受
        相當於租金之利益，為屬允當。末查系爭二筆土地八十三年七月、八十六年
        七月及八十九年七月之申報地價分別均為每一平方公尺壹萬零陸佰肆拾元、
        每一平方公尺壹萬仟伍佰貳拾元及每一平方公尺貳萬肆仟肆佰捌拾元，（
        此亦有系爭土地地價謄本及土地登記謄本附卷足參），則計算自八十五年七
        月一日起至原告請求之末日即九十年六月三十日止，己○○○應返還之金額
        為伍萬玖仟伍佰玖拾捌元（計算式：如附表二所示），從而，原告請求己○
        ○○給付伍萬玖仟伍佰玖拾捌元，及自九十年七月一日起至返還系爭土地之
        日止，按月給付原告新台幣壹仟陸佰零柒元，即屬正當，應予准許，逾此部
        分之請求，即屬無據，不應准許，應予駁回。
五、綜上所述，原告依民法第七百六十七條、第八百二十一條但書、第一百七十九條
    之規定，僅得請求對系爭建物有事實上處分權及現時占有系爭土地之己○○○，
    將系爭土地上之如附圖所示系爭建物拆除後，將系爭土地返還與原告及其他共有
    人，並給付原告伍萬玖仟伍佰玖拾捌元，及自九十年七月一日起至返還系爭土地
    ，按月給付原告新台幣壹仟陸佰零柒元。是原告請求己○○○將系爭土地上之如
    附圖所示系爭建物拆除後，將系爭土地返還與原告及其他共有人，並給付原告伍
    萬玖仟伍佰玖拾捌元，及自九十年七月一日起至返還系爭土地，按月給付原告新
    台幣壹仟陸佰零柒元，為有理由，應予准許，逾此部分之請求，即屬無據，不應
    准許，應予駁回。
六、本件原告勝訴部分，原告及被告己○○○分別陳明願供擔保，以代釋明，請求宣
    告假執行或免為假執行，經核均無不合，爰分別酌定擔保金額，予以准許。至原
    告敗訴部分，其假執行之聲請即失所附麗，應予駁回。
七、結論：本件原告之訴一部為有理由，一部為無有由，依民事訴訟法第七十九條但
    書、第三百九十條第二項、第三百九十二條，判決如主文。
中　　　華　　　民　　　國　　九十一　　年　　　八　　　月　　　二　　　日
                                        臺灣臺北地方法院民事第三庭
                                            審判長　法  官  楊絮雲
                                            　　　　法　官  吳青蓉
                                            　　　　法　官  郭姿君
右正本證明與原本無異
如對本判決上訴，須於判決送達後廿日內向本院提出上訴狀
中　　　華　　　民　　　國　　九十一　　年　　　八　　　月　　　二　　　日
                                                法院書記官  高菁菁
附表二
說明：系爭土地（即一七三之二地號及一七四之二地號）八十三年七月、八十六年七
月及八十九年七月之申報地價分別均為每一平方公尺壹萬零陸佰肆拾元、每一平方公
尺壹萬仟伍佰貳拾元及每一平方公尺貳萬肆仟肆佰捌拾元。又如附圖所示Ａ、Ｂ、
Ｃ部分建物，占用系爭土地之面積總計為陸拾平方公尺（計算式：５０平方公尺＋
１１平方公尺＋２平方公尺＝６３平方公尺）。
計算式：
一、自八十五年七月一日起至八十六年六月三十日止：１０６４０元／平方公尺Ⅹ６
    ３平方公尺Ⅹ５／１００Ⅹ１／４＝８３７９元。
二、自八十六年七月一日起至八十九年六月三十日止：１３５２０元／平方公尺Ⅹ６
    ３平方公尺Ⅹ５／１００Ⅹ１／４Ⅹ３＝３１９４１元。
三、自八十九年七月一日起至九十年六月三十日止：２４４８０元／平方公尺Ⅹ６３
    平方公尺Ⅹ５／１００Ⅹ１／４＝１９２７８元。
四、自八十五年七月一日起至九十年六月三十日止，總計：８３７９元＋３１９４１
    元＋１９２７８元＝５９５９８元。
五、自九十年七月一日起至返還系爭土地之日止：２４４８０元／平方公尺Ⅹ６３平
    方公尺Ⅹ５／１００Ⅹ１／４Ⅹ１／１２＝１６０７元（元以下四捨五入）。
